臺灣新竹地方法院刑事判決
109年度原易字第69號
公  訴  人  臺灣新竹地方檢察署檢察官
被      告  黃旭唯


選任辯護人  法律扶助基金會陳俊成律師
上列被告因詐欺等案件，經檢察官提起公訴（109 年度偵緝字第
636號、第638號），本院判決如下：
    主  文
黃旭唯犯詐欺取財罪，處有期徒刑肆月，如易科罰金，以新臺幣
壹仟元折算壹日，未扣案之犯罪所得新臺幣捌萬捌仟玖佰元沒收
，於全部或一部不能沒收或不宜執行沒收時，追徵其價額；又犯
詐欺取財罪，處有期徒刑貳月，如易科罰金，以新臺幣壹仟元折
算壹日，未扣案之犯罪所得新臺幣柒佰元沒收，於全部或一部不
能沒收或不宜執行沒收時，追徵其價額日。應執行有期徒刑伍月
，如易科罰金，以新臺幣壹仟元折算壹日。
    事  實
一、黃旭唯前在張劦偉經營、址設新竹縣竹北市縣○○街000號之
    跆拳道館內擔任教練並協助行政管理，後因理念不合，張劦
    偉於民國107年10月26日讓渡上開道館之經營權予黃旭唯，
    黃旭唯並自該日起至107年11月20日止與蔡中岳共同經營上
    開道館，詎黃旭唯竟意圖為自己不法所有，基於詐欺取財之
    犯意，自上開與蔡中岳共同經營上開道館之期間內，接續於
    附表所示之時間巧立名目向蔡中岳佯以需繳納道館經營費用
    為由，向蔡中岳詐取如附表所示之費用共新臺幣（下同）9
    萬8,900元。嗣因蔡中岳察覺有異，始悉上情。
二、黃旭唯又意圖為自己不法所有，基於詐欺取財之犯意，於10
    9年3月25日前某時許，在不詳地點以社群軟體FACEBOOK暱稱
    「Chih Wei」，透過MESSENGER通訊軟體向陳建樺佯稱以700
    元出售手機周邊商品，致陳建樺陷於錯誤而於109年3月25日
    21時17分許匯款700元至黃旭唯之中國信託商業銀行帳號000
    000000000000號帳戶，嗣因陳建樺遲未收獲前揭手機周邊商
    品，察覺有異報警處理，始循線查悉上情。
三、案經蔡中岳告訴、陳建樺訴由新竹縣政府警察局竹北分局報
    告臺灣新竹地方檢察署檢察官偵查起訴。
    理  由
壹、程序部分：
    按被告以外之人於審判外之言詞或書面陳述，除法律有規定
    者外，不得作為證據。被告以外之人於審判外之陳述，經當
    事人於審判程序同意作為證據，法院審酌該言詞陳述或書面
    陳述作成時之情況，認為適當者，亦得為證據。當事人、代
    理人或辯護人於法院調查證據時，知有第159 條第1 項不得
    為證據之情形，而未於言詞辯論終結前聲明異議者，視為有
    前項之同意。刑事訴訟法第159 條第1 項、第159 條之5 分
    別定有明文。經查，本判決所引用被告黃旭唯以外之人於審
    判外之陳述之部分供述證據，檢察官、被告暨其辯護人於準
    備程序均表示同意有證據能力（本院卷第66頁、第102頁）
    ，且檢察官、被告及辯護人就本案所引用之各該證據方法，
    均未於言詞辯論終結前聲明異議，本院復審酌上開供述證據
    作成時，並無違法或不當之情況；另其餘所依憑判斷之非供
    述證據，亦無證據證明係違反法定程序所取得，且無其他不
    得作為證據之情形；此外，上開各該供述證據及非供述證據
    ，又均無證明力明顯過低之情形，復均經本院於審判程序依
    法進行調查，並予以當事人辯論，被告之訴訟防禦權，已受
    保障，因認上開供述證據及非供述證據等證據方法，均適當
    得為證據，而應認均有證據能力。
貳、實體事項：
一、本院認定犯罪事實所憑證據及認定之理由：
    上開犯罪事實，業據被告於本院審理程序中坦承不諱（本院
    卷第164頁），核與證人即告訴人蔡中岳於偵查及本院審理
    程序、證人即新竹縣跆拳道委員會行政組人員薛肇璿於偵查
    、證人即告訴人陳建樺於警詢、證人張劦偉於本院審理程序
    證述（917號他卷第20頁至第21頁、第27頁、第32頁至第33
    頁；638號偵緝卷第23頁至第24頁；7228號偵卷第5頁至第6
    頁；本院卷第142頁至第151頁、第152頁至第163頁）情節大
    致相符，並有合作契約書、轉讓契約書、被告不法所得明細
    、協議書、新竹縣跆拳道委員會組織章程、運動道館（社團
    ）設置辦法、每季升段收費明細表、新竹縣體育會跆拳道委
    員會說明、中華民國跆拳道協會教練、裁判證補發申請表格
    、內政部警政署反詐騙諮詢專線紀錄表、受理詐騙帳戶通報
    警示簡便格式表、金融機構聯防機制通報單、中國信託商業
    銀行股份有限公司109年5月14日中信銀字第10922483910893
    5號函及其附開戶資料及帳戶交易明細各1份、LINE對話紀錄
    截圖數張、Messenger對話紀錄截圖數張、FACEBOOK暱稱「C
    hih Wei」資訊截圖數張在卷可查（917號他卷第6頁、第7頁
    至第8頁、第9頁至第13頁、第14頁、第22頁至第23頁、第35
    頁至第40頁、第42頁至第45頁、第46頁至第49頁、第50頁、
    第51頁、第52頁；7228號偵卷第7頁至第8頁、第10頁至第12
    頁、第13頁至第15頁、第16頁至第17頁）。從而，被告前開
    任意性自白均核與事實相符，堪以採信，均應依法論科。
二、論罪科刑：
  ㈠核被告所為，均係犯刑法第339 條第1 項之詐欺取財罪。　
　㈡按數行為於同時同地或密切接近之時地實施，侵害同一之法
    益，各行為之獨立性極為薄弱，依一般社會健全觀念，在時
    間差距上，難以強行分開，在刑法評價上，以視為數個舉動
    之接續施行，合為包括之一行為予以評價，較為合理，屬接
    續犯，為包括之一罪（最高法院86年台上字第3295號判決意
    旨參照）。被告如事實一所為，乃以附表所示之名目先後6
    次向告訴人蔡中岳詐取附表所示之款項，係於密切時間向同
    一告訴人為之，各行為間之獨立性極為薄弱，主觀上亦是基
    於單一之犯意，各應論以該次詐欺取財罪之接續犯一罪。又
    被告犯事實一、二所示之2 罪間，犯意各別，行為互異，應
    予分論併罰。
  ㈢爰審酌被告正值青年，卻不思循正當途徑賺取錢財，貪圖不
    法利得，竟以詐術騙取告訴人等人之財產，犯罪所致損害非
    輕，固有不該，惟被告嗣後均已坦承犯行，態度尚可，復與
    告訴人蔡中岳成立調解，本院和解筆錄1 份在卷可查（本院
    卷第177 頁至第178 頁），雖被告尚未與告訴人陳建樺和解
    ，惟被告確實從偵查及本院準備、審理程序中均表達有和解
    意願，惟因告訴人陳建樺未到庭而未能賠償告訴人陳建樺之
    損害，可徵被告尚有誠意彌補其造成之損害，並兼衡被告大
    學肄業之智識程度，現從事粗工，家庭經濟狀況勉持，未婚
    無子女，目前獨居等一切情狀（本院卷第172頁），分別量
    處如主文所示之刑，並定其應執行之刑及諭知易科罰金之折
    算標準。
三、沒收：
  ㈠按犯罪所得，屬於犯罪行為人者，沒收之；前2 項之沒收，
    於全部或一部不能沒收或不宜執行沒收時，追徵其價額，刑
    法第38條之1 第1 項前段、第3 項分別定有明文。次按犯罪
    所得已實際合法發還被害人者，不予宣告沒收或追徵，刑法
    第38條之1 第5 項定有明文。
　㈡經查：被告於事實一所詐得之9萬8,900元，業已向告訴人蔡
    中岳償還1萬元等情，據告訴人蔡中岳於偵查中供述詳實（9
    17號他卷第27頁），該1萬元依刑法第38條之1 第5 項不予
    宣告沒收。惟其餘之8萬8,900元，雖被告業與告訴人蔡中岳
    於110 年5月5日當庭達成和解，雙方同意由被告給付70萬元
    ，並自110年6月10日起每月10日前給付5,000元至清償完畢
    等情，有本院和解筆錄1份在卷可考（本院卷第177頁），惟
    被告目前尚未依和解條件履行，而犯罪所得應限於實際合法
    發還被害人者，始不予宣告沒收或追徵，此為刑法第38條之
    1 第5項所明定，因此，被告於事實一所詐得之8萬8,900元
    ，為被告之犯罪所得，應依刑法第38條之1 第1 項前段、第
    3 項規定宣告沒收，於全部或一部不能沒收或不宜執行沒收
    時，追徵其價額。
　㈢次查，被告於事實二所詐得之700元，為被告之犯罪所得，應
    依刑法第38條之1 第1 項前段、第3 項規定宣告沒收，於全
    部或一部不能沒收或不宜執行沒收時，追徵其價額。
據上論斷，應依刑事訴訟法第299 條第1 項前段，判決如主文。
本案經檢察官吳志中提起公訴，檢察官劉正祥到庭執行職務。
中　　華　　民　　國　　110 　年　　5 　　月　　26　　日
                  刑事第二庭審判長法　官  楊數盈
                                  法　官  江宜穎
                                  法　官  崔恩寧
以上正本證明與原本無異。
如不服本判決應於收受本判決後20日內向本院提出上訴書狀，上
訴書狀應敘述具體理由。上訴書狀未敘述上訴理由者，應於上訴
期間屆滿後20日內補提理由書狀於本院(均須按他造當事人之人
數附繕本 )「切勿逕送上級法院」。 
中　　華　　民　　國　　110 　年　　5 　　月　　26　　日
                                  書記官  莊琬婷

附錄本院論罪科刑法條：
中華民國刑法第339條
意圖為自己或第三人不法之所有，以詐術使人將本人或第三人之
物交付者，處5年以下有期徒刑、拘役或科或併科50萬元以下罰
金。
附表： 
編號 時間 項目 金額（新臺幣） 1 107年10月26日 107年9月房租 2萬元 2 107年10月28日 107年10月房租 2萬元 3 107年11月6日 107年11月房租及借款 2萬4,000元 4 107年11月10日 晉級五段費用 9,000元 5 107年11月19日 國際段認證費用 2萬700元 6 107年11月20日 教練證更名 5,200元